【裁判字號】    97,訴,99
【裁判日期】    970331
【裁判案由】    清償債務
【裁判全文】
臺灣桃園地方法院民事判決                97年度訴字第99號
原      告  彰化商業銀行股份有限公司
法定代理人  乙○○
訴訟代理人  丙○○
被      告  佑年實業有限公司
兼法定代理  甲○○
人
                        公司)
被      告  丁○○
                        號
            戊○○
                        號
上列當事人間請求清償債務事件，於民國97年3 月18日言詞辯論
終結，本院判決如下：
    主  文
被告應連帶給付原告新台幣壹佰伍拾壹萬陸仟陸佰陸拾捌元，及
如附表一所示之利息及違約金。
被告應連帶給付原告美金伍萬仟陸佰拾元角柒分，及如附
表二所示之利息及違約金。
訴訟費用由被告連帶負擔。
    事實及理由
壹、程序方面：
一、本件被告佑年實業有限公司（下稱佑年公司）、甲○○、戊○○均未於言詞辯論期日到場，核無民事訴訟法第386 條各
    款所列情形，爰依原告聲請，由其一造辯論而為判決。
二、按訴狀送達後，原告不得將原訴變更或追加他訴，但擴張或
    減縮應受判決事項之聲明者，不在此限，民事訴訟法第 255
    條第1項第3款定有明文。查本件原告起訴提出民事起訴狀之
    附表一編號1所示，原係請求被告應連帶給付新台幣407,416
    元，及自民國97年1月2日起至清算日止，按年息6.53 %計算
    之利息、違約金；嗣於本件訴訟進行中減縮如附表一編號1
    所示，核其所為訴之聲明變更僅係單純減縮應受判決事項及
    利息、違約金部分聲明，於法並無不合，應予准許。
貳、實體方面：
一、本件原告起訴主張：(一)借款部分：被告佑年公司於96年1 月
    16日邀同被告甲○○、丁○○、戊○○為保證人，簽定保證
    書、授信約定書，約定就被告佑年公司現在（包括過去所負
    ，現在尚未清償）及將來對於原告所負借款、票款、墊款、
    透支、保證、損害賠償及其他授信法律關係所生之一切債務
    ，在本金新台幣1,500 萬元之範圍內負連帶清償之責。嗣被
    告佑年公司分別於96年1月19日、同年5月8日簽定2紙本票，
    向原告各借款新台幣186萬元、新台幣114萬元，約定利息均
    按原告基準利率加碼年率2%機動調整計付，借款期間各自96
    年1月19日起至97年1月19日、96年5月8日起至97年5月8日止
    。(二)信用狀部分：被告佑年公司另同於96年1 月16日簽定進
    口物資融資契約，向原告融通美金在15萬元範圍內，供被告
    佑年公司得向國外採購物資或支付進口貨款，而申請開發信
    用狀融墊及申請進口託收項下擔保提貨（或副提單背書）或
    借款等循環使用，並約定動用借款期間自96年1 月16日起至
    97年1 月15日止，嗣被告佑年公司乃分別於96年5月28日、6
    月15日、6月25日、7月24日、9月17日、8月31日填載開發信
    用狀申請書，委託原告開發180 天遠期信用狀向國外採購物
    資，共計墊付美金77,913.9元，並依系爭進口物資融資契約
    第11條約定逾期清償時，其遲延利息按原告基準利率加碼年
    率3.5%與原告外匯授信牌告利率比較，熟高為準，借款自實
    際撥款日起，按月分期攤還本息，如逾期清償，即喪失分期
    攤還之權利，應將所欠借款全數1次清償，且除按前開約定
    利率計息外，逾期在6個月以內部分，按前開利率10%，逾期
    超過6個月部分，按前開利率20%加付違約金。詎被告佑年公
    司屆期未依約按期償付借款本息，迭經催討，惟未獲置理，
    其借款視為全部到期，其中借款部分，共計積欠貸款本金新
    台幣1,547,416 元及如附表一所示之利息及違約金；信用狀
    部分，經原告將被告佑年公司設質之定存單抵償後，尚計積
    欠美金53,630.37 元及如附表二所示之利息及違約金。又被
    告甲○○、丁○○、戊○○既為系爭借款之連帶保證人，應
    與被告佑年公司對原告負連帶清償之責。為此，爰依消費借
    貸及保證之法律關係，提起本件訴訟，並聲明：如主文所示
    。
二、被告丁○○則以：其會簽立系爭保證書，係遭被告佑年公司
    之法定代理人即被告甲○○以惡劣手段欺瞞而為之。茲因斯
    時被告丁○○為被告佑年公司前出資股東之一，被告丁○○
    為將其所持有股份轉讓予他人，被告甲○○乃謊稱因銀行每
    年需換單1 次，須會同出資股東前往銀行簽名用印，被告丁○○不疑有他，即隨同前往原告處簽名用印，啟料，因此遭
    被告甲○○以設陷欺騙，而簽立系爭保證書，擔任本件債務
    之連帶保證人。然此，雖被告丁○○固係在非自願情況下而
    簽立系爭保證書，其仍願就被告佑年公司所積欠原告前揭債
    務總額負擔一半責任，期能與原告達成和解，解決紛爭等語
    ，資為抗辯，並聲明：(一)駁回原告之訴及假執行之聲請。(二)
    如受不利判決，願供擔保，請准宣告免為假執行。
三、原告主張之事實，已據其提出保證書、授信約定書、本票、
    、進口物資融資契約、開發信用狀申請書、進口單據到期通
    知書、外幣歷史利率查詢、催告函、有限公司變更登記表、
    基準利率表、擔保品及借保戶存款抵銷明細表、放款帳戶資
    料及交易明細查詢、外幣放款帳戶資料及交易明細查詢為證
    ，且為被告丁○○所不爭執，而被告佑年公司、甲○○、戊○○均經合法通知未到場，亦未提出書狀為爭執，依民事訴
    訟法第280 條第3項準用同條第1項之規定，視同自認原告主
    張之事實，自應認原告之主張為真實可採。至被告丁○○固
    辯稱：前為處理其與被告佑年公司間股份轉讓事件，突遭被
    告甲○○設陷詐騙而簽立系爭保證書云云，惟據本件被告丁○○提出其委託上善法律事務所於96年12月28日以96年度善
    律12282號函（見被證2）通知原告表明終止本件保證契約之
    意以觀，被告丁○○自96年1 月16日簽立系爭保證書之日起
    ，將近1 年時間，從未見被告丁○○爭執其擔任本件債務之
    連帶保證人有何被詐騙之情，反而發函通知原告欲終止其保
    證人責任，且被告丁○○到庭亦不爭執有簽立系爭保證書（
    見本院97年2 月19日言詞辯論筆錄），又觀諸被告丁○○所
    簽立授信約定書、本票及進口物資融資契約等物證，皆與金
    融交易事項相關，且其上連帶保證人欄均有其簽名及印文，
    被告丁○○應非不可預期所簽文件及法律效果為何。縱然被
    告丁○○與被告甲○○間內部有何股權轉讓糾紛，惟仍與原
    告本件請求成立之認定結果，不生影響，故原告請求被告連
    帶給付系爭借款、利息及違約金，應屬有據。
四、從而，原告依消費借貸及連帶保證之法律關係，請求被告各
    應連帶給付新台幣壹佰伍拾壹萬陸仟陸佰陸拾捌元、美金伍
    萬仟陸佰拾元角柒分，及如附表一、二所示之利息及
    違約金為有理由，應予准許。
五、被告丁○○陳明願供擔保請准宣告免為假執行，經核其該陳
    明須以本院假執行之宣告為其前提要件，本件原告既未聲請
    宣告假執行，則被告丁○○即無聲請本院宣告免為假執行之
    必要，自無庸酌定相當金額擔保之。
六、據上論結，本件原告之訴為有理由，依民事訴訟法第385條
    第1項前段、第78條、第85條第2項，判決如主文。
中    華    民    國    97    年     3     月    31   日
                       民事第一庭法  官  吳爭奇
 附表一
┌───┬──────┬─────┬──────┬────────────┐
│編 號 │ 借款金額   │利息利率  │  利息計算  │違約金起迄期間及計算方式│
│      │（新台幣）  │（年息）  │  起迄時間  │                        │
├───┼──────┼─────┼──────┼────────────┤
│  1   │  376,668元 │6.53%     │自97年1 月30│自97年2 月29日起至清償日│
│      │            │          │日起至清償日│止，逾期6 個月以內者，按│
│      │            │          │止。        │左列利率10%，逾期超過6個│
│      │            │          │            │月者，按左列利率20 %計算│
│      │            │          │            │。                      │
├───┼──────┼─────┼──────┼────────────┤
│  2   │1,140,000元 │6.53%     │自96年12月25│自97年1 月26日起至清償日│
│      │            │          │日起至清償日│止，逾期6 個月以內者，按│
│      │            │          │止。        │左列利率10%，逾期超過6個│
│      │            │          │            │月者，按左列利率20 %計算│
│      │            │          │            │。                      │
└───┴──────┴─────┴──────┴────────────┘
 附表二
┌───┬──────┬─────┬──────┬────────────┐
│編 號 │ 借款金額   │利息利率  │  利息計算  │違約金起迄期間及計算方式│
│      │（美  金）  │（年息）  │  起迄時間  │                        │
├───┼──────┼─────┼──────┼────────────┤
│  1   │ 10,264.32元│9.15%     │自96年8月4日│自97年1月2日起至清償日止│
│      │            │          │起至清償日止│，逾期6 個月以內者，按左│
│      │            │          │。          │列利率10%，逾期超過6個月│
│      │            │          │            │者，按左列利率20 %計算。│
│      │            │          │            │                        │
├───┼──────┼─────┼──────┼────────────┤
│  2   │ 12,220,65元│9.15%     │自96年9 月12│自97年2 月10日起至清償日│
│      │            │          │日起至清償日│止，逾期6 個月以內者，按│
│      │            │          │止。        │左列利率10%，逾期超過6個│
│      │            │          │            │月者，按左列利率20 %計算│
│      │            │          │            │。                      │
├───┼──────┼─────┼──────┼────────────┤
│  3   │ 10,870.20元│8.85%     │自96年9 月24│自97年3 月23日起至清償日│
│      │            │          │日起至清償日│止，逾期6 個月以內者，按│
│      │            │          │止。        │左列利率10%，逾期超過6個│
│      │            │          │            │月者，按左列利率20 %計算│
│      │            │          │            │。                      │
├───┼──────┼─────┼──────┼────────────┤
│  4   │ 20,275.20元│8.85%     │自96年10月20│自97年3 月19日起至清償日│
│      │            │          │日起至清償日│止，逾期6 個月以內者，按│
│      │            │          │止。        │左列利率10%，逾期超過6個│
│      │            │          │            │月者，按左列利率20 %計算│
│      │            │          │            │。                      │
└───┴──────┴─────┴──────┴────────────┘
上為正本係照原本作成。
如對本判決上訴，須於判決送達後20日內向本院提出上訴狀。
中    華    民    國    97    年     4     月     1   日
                                 書記官  梁麗雲


司法院資訊處製作；財團法人民間司法改革基金會備份。
